臺灣高等法院刑事判決　　　　　　　　　　　　　　九十一年度上訴字第四七號
　　上　訴　人
　　即　被　告　甲○○
右上訴人因偽造文書等案件，不服臺灣臺北地方法院九十年度訴字第七七號，中華民
國九十年十一月十四日第一審判決（起訴案號：臺灣臺北地方法院檢察署八十九年度
偵字第一八六七七號）提起上訴，本院判決如左：
    主  文
原判決撤銷。
甲○○共同行使偽造私文書，足以生損害於公眾及他人，處有期徒刑陸月，如易科罰
金，以佰元折算壹日。
    事  實
一、甲○○明知於民國（下同）八十六年間在其兄莊永孟所經營之政業工程有限公司
    工作，收入不多，無法繳納貸款，八十七年間，甲○○由報紙廣告得知有代人辦
    理虛偽之扣繳憑單資料，持以向銀行辦理貸款之詐騙集團，甲○○乃以電話與一
    該集團之不詳姓名年籍之成年女子聯絡，共同基於意圖為自己不法所有之犯意聯
    絡，由該集團之人，在不詳地點偽造甲○○之兄莊永孟為負責人，八十六年一月
    至十二月，莊永孟所經營之政業工程有限公司之扣繳憑單，並偽填給付甲○○薪
    資總額為新台幣（下同）七十四萬四千六百八十元，扣繳稅額為三萬二千五百六
    十元，給付淨額為七十一萬二千一百二十元，足以生損害於政業工程有限公司及
    稅捐機關核課稅捐之正確性。甲○○偽造前開扣繳憑單後，連同自行製作之「在
    職證明書」（內容並無不實），請其兄即公司負責人莊永孟蓋用大小章後，於八
    十七年八月二十八日，持往臺北市○○○路○段一○九號遠東國際商業銀行信託
    部（下稱遠東銀行），出示行使前開資料，申請自然人貸款五十萬元，致該銀行
    承辦人員陷於錯誤，與甲○○簽訂消費者小額貸款契約書、並於莊某簽發擔保本
    票後，核撥五十萬元至甲○○所開立之00000000000000號帳戶內
    。甲○○詐得前開款項後，將所得贓款一成即五萬元，分給該集團不知姓名年籍
    人士後，僅繳納十二期分期（至九十二年止）之貸款即拒不繳納。遠東銀行催收
    無效果後，經查詢得知甲○○八十六年未申報所得，始發覺受騙。
二、案經被害人遠東銀行告訴台灣台北地方法院檢察署檢察官偵查起訴。
    理  由
一、右揭事實，業據上訴人即被告甲○○坦承不諱，核與證人即遠東銀行訴訟代理人
    陳偉智、政業工程有限公司負責人莊永孟證述之情節相符，並有偽造政業工程有
    限公司被告八十六年一月至十二月之扣繳憑單、在職證明書、遠東銀行自然人貸
    款申請書暨徵信調查表、本票、契約書、八十六年度各類所得資料歸戶清單等影
    本附卷可稽，事證明確，被告雖辯稱：不知道他們如何弄來扣繳憑單云云，惟查
    被告係因八十六年間甚少工作，收入不多，無法繳納貸款，而由報紙廣告得知有
    代人辦理虛偽之扣繳憑單資料，持以向銀行辦理貸款之詐騙集團，乃以電話與該
    集團之不詳姓名年籍之成年女子聯絡，並於詐得前開款項後，將得款一成即五萬
    元，分給該集團為費用，是其係以金錢買得不實之財務資料，乃用不法手段而取
    得甚明，如何能謂不知情為偽造？所辯要屬諉卸之詞，不足採信，被告犯行應堪
    認定。
二、核被告所為，係犯刑法第三百三十九條第一項之詐欺取財罪、第二百十六條、第
    二百十條之行使偽造私文書罪，其與不詳姓名年籍之成年人士間，就上開犯行有
    犯意之聯絡及行為之分擔，為共同正犯。又其偽造私文書之低度行為為行使之高
    度行為所吸收，不另論罪。所犯上開二罪間，有方法結果之牽連關係，應從一重
    之行使偽造私文書罪處斷。原審予以論科，固非無見，惟查，系爭「在職證明書
    」核其內容並無不實（公訴意旨就此部分亦未起訴偽造），原判決遽以認定偽造
    ，容有可議，又被告於犯罪行為後，刑法第四十一條已於九十年一月十日修正公
    布生效，依該條第一項之規定，犯最重本刑為五年以下有期徒刑以下之刑之罪，
    而受六個月以下有期徒刑或拘役之宣告，因身體、教育、職業、家庭之關係或其
    他正當理由，執行顯有困難者，得以一元以上三元以下折算一日（現已提高一百
    倍），易科罰金。事關易科罰金之執行事項，應逕依刑法第二條第一項前段規定
    ，適用修正後刑法第四十一條第一項，諭知易科罰金折算標準（最高法院二十四
    年七月民刑庭總會決議及同院二十九年上字第五二五號判例參照）；原判決就此
    部分未予說明，亦有未洽。被告上訴意旨飾卸犯罪雖無可取，但原判決既有可議
    即無可維持，自應撤銷改判。爰審酌被告之素行、犯罪之動機、目的、手段、所
    生危害及犯罪後態度等一切情狀，仍照原判決量處如主文第二項所示之刑，並諭
    知易科罰金之折算標準。
四、偽造之上述扣繳憑單及在職證明書雖係被告犯罪所用之物，然已交付與被害人，
    非屬被告所有，不另諭知沒收，併此敘明。
據上論斷，應依刑事訴訟法第三百六十九條第一項前段、第三百六十四條、第二百九
十九條第一項前段、刑法第二十八條、第二百十六條、第二百十條、第三百三十九條
第一項、第五十五條、修正後第四十一條第一項前段，罰金罰鍰提高標準條例第一條
前段、第二條，判決如主文。
本案經檢察官田炳麟到庭執行職務。
中      華      民      國    九十一    年      三      月     十五     日
                            臺灣高等法院刑事第十二庭
                                    審判長法  官  劉  景  星
                                          法  官  陳  博  志
                                          法  官  陳  志  洋
右正本證明與原本無異。
如不服本判決應於收受送達後十日內向本院提出上訴書狀，其未敘述上訴之理由者並
得於提起上訴後十日內向本院補提理由書（均須按他造當事人之人數附繕本）。
                                          書記官  蔡  佩  珊
中      華      民      國    九十一    年      三      月     十八     日
附錄：本判決論罪科刑法條全文
刑法第二百十六條
行使第二百十條至第二百十五條之文書者，依偽造、變造文書或登載不實事項或使登
載不實事項之規定處斷。
刑法第二百十條
偽造、變造私文書，足以生損害於公眾或他人者，處五年以下有期徒刑。
刑法第三百三十九條
一意圖為自己或第三人不法之所有，以詐術使人將本人或第三人之物交付者，處五年
  以下有期徒刑、拘役或科或併科一千元以下罰金。
二以前項方法得財產上不法之利益或使第三人得之者亦同。
三前二項之未遂犯罰之。
